【裁判字號】    92,上訴,872
【裁判日期】    921003
【裁判案由】    毒品危害防制條例
【裁判全文】
臺灣高等法院臺南分院刑事判決            九十二年度上訴字第八七二號    Ｇ
      上  訴  人  臺灣臺南地方法院檢察署檢察官
      被      告  丙  ○  ○
右上訴人因被告違反毒品危害防制條例案件，不服臺灣臺南地方法院九十二年度訴字
第五三號中華民國九十二年六月十九日第一審判決（起訴案號：臺灣臺南地方法院檢
察署九十一年度偵字第四二二五號、第四二二七號），提起上訴，本院判決如左：
      主      文
原判決撤銷。
丙○○連續轉讓第二級毒品，累犯，處有期徒刑捌月。
扣案之吸食工具壹組沒收銷燬之。
      事      實
一、丙○○前曾於民國八十五年間因違反麻醉藥品管理條例案件，經臺灣臺南地方法
    院判處有期徒刑六月確定，並於八十五年十一月六日易科罰金執行完畢。仍不知
    悔改，基於概括犯意，於九十年元月間起至同年四月六日止，先後在台南縣永康
    市某處向黃士哲（另由臺灣臺南地方法院檢察署檢察官偵辦中）購買第二級毒品
    安非他命三次，每次購買新台幣（下同）五千元後，在其臺南縣永康市○○○街
    五十七之五號三樓之三十六租屋處，除供自己施用外，亦無償轉讓（即提供）予
    同居人乙○○施用多次，並於九十年四月六日免費拿安非他命一小包（重約０‧
    七公克）予乙○○（經臺灣臺南地方法院檢察署檢察官另行聲請觀察、勒戒）。
    嗣經乙○○及其父親於九十年四月七日晚上九時三十分許，在台南縣永康市○○
    ○街五十七號前，逮獲丙○○送交警局，並經丙○○同意搜索，於同年月八日凌
    晨一時許，在其住處扣得吸食工具一組、注射針筒一支等物品，乙○○並於警訊
    時提出丙○○所交付予伊之第二級毒品安非他命一小包（惟未扣押於本案）。
二、案經台南市警察局第六分局移送臺灣臺南地方法院檢察署檢察官偵查起訴。
      理      由
一、被告丙○○經合法傳喚，未於審判期日到庭，惟其於原審供承：我和乙○○是同
    居男女關係，同居期間約三、四個月，如果她購買毒品回來會提供我施用，我購
    買毒品回來也會提供她施用等語；又於本院調查時明白供稱：「（問：你是否與
    乙○○有糾紛？）當時他父親反對我與她在一起，乙○○也有吸食毒品。」、「
    （問：你們吸食毒品是否在你租處？）是在我租的地方吸食的，當時我與乙○○
    同居有五、六個月，確實同居多久我忘記了。」、「（問：你們同居期間安非他
    命互相買來買去一起吸食共有幾次？）買一次回來可以吸好幾天，乙○○去買七
    、八次，我當時沒有多少錢，我大約去買三次，一次買五千元，海洛因是乙○○
    買的，晚上她都把海洛因放在香煙裡也會拿給我吸，我都買安非他命，我沒有買
    過海洛因。」、「（問：你買安非他命一次五千元可吸食多久？）兩個禮拜，是
    與乙○○互相吸食。」等語，又證人乙○○於警訊時供承其自九十年元月起又開
    始吸食毒品；並於九十年四月八日檢察官偵訊時供稱：前天（指四月六日）丙○
    ○自己拿安非他命一包（扣案）給我，沒有拿錢等語在卷，復有吸食工具一組扣
    案佐證。綜上二人供述，可見被告與乙○○於九十年元月間同居以後，二人各自
    購買安非他命後，即在同居處所無償提供對方施用，且有交一小包安非他命予乙
    ○○無疑。而被告供承以五千元購入安非他命，可供二人施用十四天，則被告各
    以五千元價格購買安非他命三次，已無償提供乙○○施用多次。被告亦因本件被
    查獲施用安非他命行為，業經法院裁定送戒治，有被告全國前案紀錄表可考，且
    證人乙○○於警訊時亦自承很懊悔染上安非他命毒品習慣，足證被告無償提供與
    乙○○一起施用之物品確係安非他命無誤。被告此部分之自白，核與事實無違，
    其犯行應可認定。
二、按安非他命屬第二級品毒品，毒品危害防制條例第二條第一項第二款定有明文。
    被告丙○○將所購入之安非他命無償提供乙○○施用，核其所為，係犯毒品危害
    防制條例第八條第二項之轉讓第二級毒品罪。其持有毒品之低度行為，為其轉讓
    之高度行為所吸收，不另論罪。被告先後多次犯行，時間緊接，犯罪構成要件相
    同，顯係基於概括犯意反覆為之，應依連續犯規定論以一罪，並加重其刑。公訴
    人雖僅就被告於九十年四月六日轉讓安非他命一小包予乙○○部分起訴，惟被告
    自九十年元月間起至同年四月六日之間，亦有多次轉讓安非他命予乙○○施用之
    行為，與起訴部分有連續犯裁判上一罪之關係，本院自得一併審究，合為敘明。
    又查被告丙○○前曾於民國八十五年間因違反麻醉藥品管理條例案件，經臺灣臺
    南地方法院判處有期徒刑六月確定，並於八十五年十一月六日易科罰金執行完畢
    ，五年以內再犯本件有期徒刑以上之罪，為累犯，應依刑法第四十七條之規定，
    加重其刑，並依法遞加重之。原審本為詳查，遽為判決諭知被告無罪，顯有未洽
    。檢察官上訴意旨據以指摘原判決不當，為有理由，應由本院撤銷原判決改判。
    因此審酌被告犯罪之動機、手段、目的、轉讓毒品數量非鉅、及犯罪後之態度等
    一切情狀，量處如主文第二項所示之刑，以資懲儆。扣案之吸食工具壹組為施用
    第二級安非他命毒品之器具，不問屬於被告與否，應依毒品危害防制條例第十八
    條第一項前段規定，宣告沒收銷燬之。至另扣案之注射針筒一支，無證據證明係
    施用本件第二級毒品安非他命時所使用之物，且被告陳明非其所有物，不予宣告
    沒收，附為敘明。
三、(一)公訴意旨另略以：被告丙○○於民國九十年四月七日凌晨三時許，將自黃士哲
      處所購得之第一級毒品海洛因，在臺南市○○路五０七號前轉讓予乙○○，供
      乙○○施用。嗣經乙○○及其父親於九十年四月七日晚上九時三十分許，在台
      南縣永康市○○○街五十七號前，逮獲被告丙○○送交警局，並經被告丙○○
      同意搜索，於同年月八日凌晨一時許，在其住處扣得吸食工具一組、注射針筒
      一支等物品，乙○○並於警訊時提出被告丙○○所交付予伊之第一級毒品海洛
      因０‧八公克，因認被告丙○○涉有毒品危害防制條例第八條第一項之轉讓第
      一級毒品罪嫌等語。
    (二)按犯罪事實應依證據認定之，無證據不得推定其犯罪事實；又不能證明被告犯
      罪者，應諭知無罪之判決，刑事訴訟法第一百五十四條、第三百零一條第一項
      前段分別定有明文。再認定被告有罪之事實，應憑證據，如未能發現相當之證
      據，或證據不足以證明，自不能以推測或擬制之方法，以為裁判之基礎；且認
      定犯罪事實所憑之證據，其為訴訟上之證明，須達於通常一般人均不致有所懷
      疑，而得確信其為真實之程度者，始得據為有罪之認定，倘其證明尚未達到此
      一程度而有合理之懷疑存在時，尚難為有罪之認定基礎；苟積極證據不足以為
      不利於被告事實之認定，即應為有利於被告之認定，更不必有何有利之證據，
      最高法院三十年上字第八一六號、四十年台上字第八六號、七十六年台上字第
      四九八六號分別著有判例可資參照。
    (三)公訴人認為被告丙○○涉有轉讓第一級毒品海洛因犯嫌，係以被告丙○○曾於
      警訊中自白曾將第一級毒品海洛因無償轉讓予乙○○，及乙○○於偵查中所為
      證述為其依據。惟訊之被告丙○○堅決否認有公訴人所指轉讓第一級毒品海洛
      因之犯行，辯稱：海洛因是同居女友乙○○買的，晚上她都把海洛因放在香煙
      裡也會拿給我吸，我都買安非他命，我沒有買過海洛因。且我並未於警訊中坦
      承有轉讓第一級毒品海洛因予乙○○，當時我遭乙○○之父親毆打，身體不適
      趴在桌上，並沒有接受警方訊問，警訊筆錄是警察自己寫的，叫我簽名等語。
    (四)經查：
      (1)按刑事訴訟法第一百條之一第一、二項、第一百條之二於八十七年一月二十
        一日修正規定「訊問被告，應全程連續錄音；必要時並應全程連續錄影。但
        有急迫情況且經記明筆錄者，不在此限。」、「筆錄內所載之被告之陳述或
        與錄音、錄影之內容不符者，除有前項但書情形外，其不符之部分不得作為
        證據。」、「本章之規定，於司法警察官或司法警察詢問犯罪嫌疑人時，準
        用之。」，其立法理由乃因司法警察官或司法警察之詢問筆錄，在訴訟程序
        中，時有被告或犯罪嫌疑人之供詞屢遭質疑，為建立詢問筆錄之公信力，以
        擔保程序之合法，所以訊問過程應全程連續錄音並必要時全程連續錄影，並
        應於一定期間內妥為保存，偵審機關如認為有必要時即可調取勘驗，以期發
        現真實。是該規定應屬強制規定，若有違反，其筆錄依法不得作為證據。查
        本件警員係於九十年四月八日製作被告丙○○之警訊筆錄，因之，除有急迫
        情況且經記明筆錄之情形外，自須全程連續錄音，自不待言。然經原審質之
        於九十年四月八日上午零時十五分及六時四十分製作被告丙○○警訊筆錄之
        警員陳順和證稱：「（問：這兩次的警訊筆錄製作過程有無錄音？）沒有。
        當時還沒有規定製作筆錄必須要錄音」等語（見一審卷第六十五頁筆錄），
        而刑事訴訟法第一百條之一第一項、第二項、一百條之二業於八十七年一月
        二十一日修正，已如前述，證人陳順和證稱：製作筆錄當時尚未強制規定要
        連續錄音等語，顯與事實不符。而觀諸該筆錄內復未記載有何急迫情事以致
        無法錄音，核與刑事訴訟法第一百條之一之規定有違，且被告丙○○又否認
        其於九十年四月八日所作筆錄之真實性，因之，被告於九十年四月八日之警
        訊筆錄，既有上開瑕疵，本院認該日警訊筆錄無證據能力，不予以採用。
      (2)證人乙○○於警訊中之供述：「安非他命係向男子丙○○購買的，：：每次
        一小包價格約新台幣二千元。」、「我於四月七日二十一時三十分許前往丙
        ○○租屋處（台南縣永康市○○○街五七之五號三樓之三六）佯稱要購買毒
        品，我看到丙○○將分裝好之安非他命約四、五包放置於其褲袋內，我邀丙
        ○○一同外出並於走出他住處公寓門口，即被我父親甲○○攔截。」等語（
        見九十年三月二十九日零時及同年四月八日上午一時二十分警訊筆錄），證
        人乙○○均僅敘及被告丙○○販賣安非他命之行為，並未提及被告丙○○轉
        讓第一級毒品海洛因。又證人乙○○於檢察官偵訊中亦僅稱：「（問：為何
        你父親知丙○○販毒予你施用？）之前我父親就知道，因我父親問過我，我
        跟他說的，我父親確實有聽過我與丙○○通電話，昨天是我父親拿錢給我，
        叫我跟他買的。」等語，復經檢察官訊之以：「有何意見？」，始答稱：「
        前天丙○○自己拿海洛因各一包給我，這次沒有拿錢。」等語（見第四二七
        九號偵查卷第六頁）。遍查全偵查卷，檢察官僅就被告丙○○如何販賣毒品
        予乙○○之事實訊問被告，就被告丙○○如何轉讓第一級毒品海洛因之事實
        完全未予訊問，顯有未妥。且觀諸證人乙○○於檢察官偵訊時所述，其就被
        告丙○○究於何處轉讓第一級毒品海洛因，又係如何轉讓等細節，亦付之闕
        如，有關此部分之事實，本應傳喚乙○○到庭詰問以明其詳，然乙○○經原
        審屢次傳喚、拘提均未到庭，又經本院傳喚無著，以致無法為進一步之查明
        ，則證人乙○○上開所述既為空泛、不甚明確，是其陳述內容之可信度，即
        有可疑，自難據以獲致確信。而證人乙○○證述：前天丙○○自己拿海洛因
        各一包給我，這次沒有收錢之語，業據被告丙○○供稱：「我沒有拿給她」
        等語否認在卷，則證人乙○○此部分所言，因無其他證據可供印證，顯有可
        疑。
      (3)綜上，本件公訴人所舉上開證據既不足以證明被告丙○○確有轉讓第一級毒
        品海洛因之犯行，復查無其他積極證據足資證明被告丙○○有此犯行，則揆
        之首揭規定及判例意旨，本應為無罪之諭知，惟公訴人認為此部分與前揭有
        罪部分係一行為觸犯數罪名，為想像競合犯關係，屬裁判上一罪，故不另為
        無罪之諭知。檢察官上訴意旨執前詞認被告有轉讓第一級毒品海洛因之犯行
        ，不足採取，應予敘明。
四、被告丙○○經合法傳喚，無正理由未於審判期日到庭，不待其陳述，逕行判決。
據上論斷，應依刑事訴訟法第三百六十九條第一項前段、第三百七十一條、第三百六
十四條、第二百九十九條第一項前段，毒品危害防制條例第八條第二項、第十八條第
一項前段，刑法第十一條前段、第四十七條、第五十六條，判決如主文。
本案經檢察官許仲瑩到庭執行職務。
中    華    民  國      九十二      年      十      月      三        日
                                  臺灣高等法院臺南分院刑事第四庭
                                      審判長法官  鄭    文    肅
                                            法官  陳    珍    如
                                            法官  黃    三    哲
右正本證明與原本無異。
不得上訴。
                                      法院書記官  陳    淑    貞
中    華    民    國      九十二      年      十      月      三        日
附錄法條：
毒品危害防制條例第八條第二項：
轉讓第二級毒品者，處六月以上五年以下有期徒刑，得併科新台幣七十萬元以下罰金


司法院資訊處製作；財團法人民間司法改革基金會備份。
